最高法院刑事判決　　　　　　　　　　　　　　　九十一年度台上字第三五五二號
　　上　訴　人　甲○○
　　　　　　　　黃麗貞
　　被　　　告　乙○○
右上訴人等因自訴被告誣告案件，不服台灣高等法院中華民國八十九年一月十一日第
二審判決（八十八年度上訴字第三九六六號，自訴案號：台灣台北地方法院八十八年
度自字第六二○號），提起上訴，本院判決如左：
    主  文
上訴駁回。
    理  由
按刑事訴訟法第三百七十七條規定：上訴於第三審法院，非以判決違背法令為理由，
不得為之。是提起第三審上訴，應以原判決違背法令為理由，係屬法定要件。且必須
依據卷內資料為具體之指摘，並足據以辨認原判決已具備違背法令之形式，始屬相當
。本件上訴人即自訴人黃麗貞、甲○○上訴意旨略稱：(一)上訴人甲○○未曾收受原審
法院民國八十九年一月十一日審判期日傳票之送達，原判決逕本於被告乙○○一方之
陳述而為判決，自有違法。(二)被告曾同意餘款新台幣（下同）三百萬元留待日後協商
解決，有卷附承諾書可稽。原審未於審判期日依法調查，遽認上訴人等未能舉證證明
被告曾與甲○○協議日後協商解決保留酬金三百萬元，亦有違誤。(三)原判決既刪除不
予引用一審判決理由中有關洗錢防制法之論述。嗣又謂一審判決有關此部分之論述，
係補強論，前後矛盾。(四)原審未依法就被告故意陷害黃麗貞犯詐欺罪侵占罪之誣告
意圖予以調查，遽為被告無罪之判決，自屬於法有違。(五)詐欺與侵占二者罪質不同，
被告所提告訴及自訴內容有關詐欺即係編造，自應負誣告罪責，原判決認被告係一介
平民，無法正確認定罪名，亦有理由不備。惟查原判決綜核卷內證據資料，以被告被
訴誣告為犯罪不能證明，已詳其證據取捨及得心證之理由。並說明甲○○因犯侵占
罪，業經原審法院另案判處有期徒刑一年二月確定，而黃麗貞係燕京智慧財產權諮詢
顧問有限公司（下稱燕京公司）登記負責人甲○○之妻，對於甲○○將代被告保管之
款項轉匯至燕京公司設於台灣銀行中興分行帳戶內之事實，尚難諉為不知，被告因基
於合理之懷疑，認黃麗貞與甲○○間有犯意聯絡及行為分擔，一併對之提出告訴及自
訴，縱嗣經法院認黃麗貞犯罪不能證明，而為無罪之判決，亦不能認被告有誣告之故
意。又被告係就其告訴及自訴之犯罪事實，認上訴人等係涉犯刑法之侵占及詐欺罪嫌
，並非另外虛構上訴人等涉嫌詐欺之事實而為誣告，自無單就罪名之主張成立誣告罪
之餘地。此外復無其他積極證據足資證明被告涉有上訴人所指之誣告犯行，應認其犯
罪不能證明，因而維持第一審所為諭知被告無罪之判決，並駁回上訴人在第二審之上
訴，從形式上觀察，並無判決違背法令之情形存在。上訴意旨(四)(五)純係就原審採證認
事職權之適法行使及已經調查說明之事項，徒憑自己說詞，任意指摘，自不足據以辨
認原判決已具備違背法令之形式。又甲○○確曾收受原審定於八十九年一月四日上午
十時三十分審判期日傳票之送達，有送達證書在卷可稽（見原審卷第六十四｜一頁）
，其經合法傳喚無正當理由未到庭，原審不待其陳述逕行判決，自屬合法，上訴意旨
(一)顯未依卷內訴訟資料為指摘。原判決已詳被告不負誣告罪責之理由，而上訴意旨
(二)並未具體明被告曾否同意與甲○○日後協商解決保留酬金三百萬元與被告是否成
立誣告罪之待證事實具有如何之重要關係，而屬認事用法之基礎，確有調查之必要性
，且足以推翻原判決之結果，僅空言指摘原審未為上開調查即係違法云云，難認與刑
事訴訟法第三百七十九條第十款所定違法事由相當，自不得執為適法之第三審上訴理
由；另一審法院判決理由內關於洗錢防制法之論述難認妥適，而為原審判決予以排除
不予引用（見判決理由二），理由四｜(一)亦在說明一審判決關於該部分之論述有欠允
洽。上訴意旨(三)徒憑己意，認原判決理由矛盾，亦非適法。綜上所述，應認本件上訴
違背法律上之程式，予以駁回。
據上論結，應依刑事訴訟法第三百九十五條前段，判決如主文。
中      華      民      國    九十一    年      六      月    二十七    日
                              最高法院刑事第四庭
                                  審判長法官  紀  俊  乾
                                        法官  黃  正  興
                                        法官  劉  介  民
                                        法官  陳  東  誥
                                        法官  張  春  福
      右正本證明與原本無異
                                              書  記  官
中      華      民      國    九十一    年      七      月      二      日
